【裁判字號】    88,婚,764
【裁判日期】    890225
【裁判案由】    確認婚姻不成立
【裁判全文】
臺灣板橋地方法院民事判決  八十八年度婚字第七六四號
    原      告  甲○○
    被      告  丙○○
    訴訟代理人  乙○○○
右當事人間確認婚姻不成立事件，本院判決如左：
    主    文
確認原告與被告間之婚姻關係不成立。
訴訟費用由被告負擔。
    事  實
甲、原告方面：
  一、聲明：如主文所示。
  二、陳述：兩造於民國八十七年五月間認識，八十七年八、九月間原告懷有被告之
      孩子，乃進而在被告住所即台北縣板橋市○○路○段三十七巷十二之二號三樓
      同居，八十八年三月間，兩造均認如不結婚，所生小孩將成為私生子，然因兩
      造無錢可結婚，被告之父亦無資助之意思，兩造因而於同年月三十一日逕自前
      往戶政機關辦理結婚登記，兩造並無公開儀式及宴客，亦無主婚人，被告自己
      填寫結婚證書，並經朋友同意而借用其印章蓋妥於證婚人欄後前往戶政機關辦
      理登記，為此訴請確認兩造間之婚姻關係不成立。
  三、證據：提出結婚證書影本一件、戶籍謄本一件為證，並聲請訊問證人廖得酒、
      乙○○○。
乙、被告方面：
  一、聲明：駁回原告之訴。
  二、陳述：
      被告與原告係協同一起前往戶政事務所辦理結婚登記，且有證人，被告之父親
      曾對原告表示要前往原告家中提親，是原告自己說不需要，兩造結婚後被告家
      人有照顧原告。
    理  由
一、按結婚應有公開儀式及兩人以上之證人，民法第九百八十二條第一項定有明文；
    又結婚不具備民法第九百八十二條第一項之方式者無效，同法第九百八十八條第
    一款亦規定甚明。所謂結婚應有公開儀式，指結婚之當事人應行定式之禮儀，使
    不特定人得以共聞共見，認識其為結婚者而言，所謂二人以上之證人，須有行為
    能力在場親見而願證明者方足，最高法院著有五十一年台上字第五五一號判例可
    資參照。
二、查本件原告主張兩造於八十八年三月三十一日之婚結並未舉行宴客等公開之儀式
    ，僅由被告自己填寫結婚證書，並經朋友同意而借用其印章蓋妥於證婚人欄後，
    即前往戶政機關辦理登記（按結婚登記日期即為八十八年三月三十一日）之事實
    ，業據提出結婚證書影本一件及戶籍謄本二件為證，並經證人即被告之父乙○○
    ○到場證稱：未曾參加過兩造之喜宴，結婚證書之主婚人姓名不是伊寫的，印章
    是兩造自己拿去蓋的，伊不知道兩造是如何辦結婚登記的等語屬實，而被告經本
    院合法通知後，復不到場就本件結婚之真實情形親自陳述，自堪信原告之主張為
    真實。從而，原告訴請確認兩造間之婚姻關係不成立，為有理由，應予准許。
據上論結，本件原告之訴為有理由，依民事訴訟法第七十八條，判決如主文。
中      華      民      國    八十九    年      二      月    二十五    日
                                    臺灣板橋地方法院家事法庭
~B法  官  吳從周
右為正本係照本作成。
如對本判決上訴，須於判決送達後二十日內向本院提出上訴狀。
中      華      民      國    八十九    年      三      月      三      日
~B書記官  許清琳


司法院資訊處製作；財團法人民間司法改革基金會備份。
